臺灣臺中地方法院臺中簡易庭小額民事判決
111年度中小字第18號
原      告  李捷    

被      告  余佳蓁  

上列被告因過失傷害案件（110年度中交簡字第4號），經原告提
起附帶民事訴訟請求賠償損害（110年度中交簡附民字第3號），
經本院刑事庭裁定移送前來，本院於民國111年3月2日言詞辯論
終結，判決如下︰
    主　　　文
被告應給付原告新臺幣參萬陸仟壹佰陸拾元，及自民國一一○年
一月十三日起至清償日止，按週年利率百分之五計算之利息。
本判決得假執行。
    事實及理由
壹、程序事項：
　一、按訴狀送達後，原告不得將原訴變更或追加他訴，但擴張
      或減縮應受判決事項之聲明者，不在此限，民事訴訟法第
      255條第1項第3款定有明文。本件原告起訴時聲明原為：
      「被告應給付原告新臺幣（下同）66,000元，及自起訴狀
      繕本送達翌日起至清償日止，按週年利率百分之5計算之
      利息」（見附民卷第7頁）；嗣於民國111年3月2日言詞辯
      論期日以言詞變更訴之聲明為：「被告應給付原告36,160
      元，及自起訴狀繕本送達翌日起至清償日止，按週年利率
      百分之5計算之利息」（見本院卷第45頁），核屬減縮應
      受判決事項之聲明，合於上開規定，先予敘明。
  二、被告經合法通知，未於言詞辯論期日到場，核無民事訴訟
      法第386條各款所列情形，依民事訴訟法第436條之23準用
      第433條之3規定，本院依職權由原告一造辯論而為判決。
貳、兩造爭執要旨：　　　　
  一、原告主張：被告未領有普通重型機車駕駛執照，竟於109
      年2月10日上午7時許，騎駛車牌號碼000-0000號普通重型
      機車，沿臺中市大里區日新路由西往東方行駛，於同日上
      午7時25分許，行經近大里區日新路435號前（近日新路與
      中興路2段日新巷交岔路口處）欲左轉彎時，其原應注意
      遵守轉彎車應讓直行車先行之規定，而依當時天候晴、日
      間自然光線、路面乾燥、無缺陷、無障礙物、視距良好等
      情，並無不能注意之情事，竟疏未注意及此，貿然左轉，
      適原告騎駛車牌號碼000-000號輕型機車（下稱系爭機車
      ），沿同路段同方向自被告左後方直行至該處，見狀已閃
      煞不及，原告所騎駛系爭機車之右前車頭遂與被告所騎駛
      普通重型機車之車尾發生碰撞，原告因而人車倒地，受有
      右側手部、右側膝蓋及右側足踝擦挫傷等傷害。而被告上
      開過失傷害之行為，業經本院以110年度中交簡字第4號刑
      事判決判處拘役50日，得易科罰金確定。為此，爰依侵權
      行為之法律關係，提起本件訴訟，請求被告賠償醫療費用
      4,020元、不能工作損失27,840元及精神慰撫金36,000元
      ，扣除原告已請領之強制汽車責任保險理賠金31,700元，
      原告尚得請求被告賠償36,160元，並聲明：被告應給付原
      告36,160元，及自起訴狀繕本送達翌日起至清償日止，按
      週年利率百分之5計算之利息。
  二、被告未於言詞辯論期日到庭，亦未提出書狀為任何聲明或
      陳述。
參、得心證之理由：
  一、按刑事訴訟判決所認定之事實，固非當然有拘束民事訴訟
      判決之效力，但民事法院調查刑事訴訟原有之證據，而斟
      酌其結果以判斷事實之真偽，並於判決內記明其得心證之
      理由，即非法所不許（最高法院67年台上字第2674號及49
      年台上字第929號民事裁判要旨參照），是本院自得調查
      刑事訴訟中原有之證據，斟酌其結果以判斷其事實，合先
      敘明。
  二、原告主張被告未領有普通重型機車駕駛執照，竟於109年2
      月10日上午7時許，騎駛車牌號碼000-0000號普通重型機
      車，沿臺中市大里區日新路由西往東方行駛，於同日上午
      7時25分許，行經近大里區日新路435號前（近日新路與中
      興路2段日新巷交岔路口處）欲左轉彎時，疏未注意遵守
      轉彎車應讓直行車先行之規定，而依當時之情形，並無不
      能注意之情事，竟貿然左轉，適原告騎駛系爭機車，沿同
      路段同方向自被告左後方直行至該處，見狀已閃煞不及，
      原告所騎駛系爭機車之右前車頭遂與被告所騎駛普通重型
      機車之車尾發生碰撞，原告因而人車倒地，受有右側手部
      、右側膝蓋及右側足踝擦挫傷等傷害等情，業經本院依職
      權調取本院110年度中交簡字第4號刑事卷宗核閱屬實。被
      告已於相當時期受合法之通知，而於言詞辯論期日不到場
      ，亦未提出準備書狀爭執，依民事訴訟法第436條之23準
      用第436條第2項適用第280條第1項、第3項之規定，視同
      自認，堪信原告所陳上情為真正，本院即採為判決之基礎
      。
  三、按因故意或過失，不法侵害他人之權利者，負損害賠償責
      任；不法侵害他人之身體或健康者，對於被害人因此喪失
      或減少勞動能力或增加生活上之需要時，應負損害賠償責
      任；不法侵害他人之身體、健康、名譽、自由、信用、隱
      私、貞操，或不法侵害其他人格法益而情節重大者，被害
      人雖非財產上之損害，亦得請求賠償相當之金額，民法第
      184條第1項前段、民法第193條第1項、民法第195條第1項
      分別規定甚明。次按汽車行駛至交岔路口時，轉彎車應讓
      直行車先行，道路交通安全規則第102條第1項第7款亦有
      明文。本件被告騎駛普通重型機車行駛至前開交岔路口，
      自應依上開規定，禮讓直行車先行，其竟疏於注意，逕自
      該交岔路口左轉，而未讓同向在其左後側之系爭機車先行
      ，兩車遂發生碰撞，被告就本件車禍之發生自應負完全之
      過失責任；且其過失行為與原告所受前開傷害間具有相當
      因果關係，則原告依侵權行為之規定請求被告負損害賠償
      責任，洵屬有據。茲就原告請求被告賠償之項目有無理由
      ，逐一論述如下：
　　㈠醫療費用部分：
　　　原告主張其因本件車禍受傷就醫，共計支出醫療費用4,02
      0元云云，業據其提出醫療費用收據及計算式為證（見附
      民卷第27至29頁、本院卷第47頁），經核均屬治療原告傷
      勢所必要之費用。其中原告主張在仁愛醫療財團法人大里
      仁愛醫院（下稱大里仁愛醫院）支出之醫療費用部分，計
      算式關於就醫日期之記載雖有誤植，惟其請求之數額550
      元少於其自109年2月12日起至3月21日止實際支出之數額8
      90元，應認原告此部分之請求仍屬有據。故原告請求被告
      賠償醫療費用4,020元，為有理由，應予准許。
    ㈡不能工作損失部分：
　　　原告主張其因本件車禍受傷，長達3週又3日（即24日）不
      能工作乙情，有大里仁愛醫院、林森醫院診斷證明書、請
      假證明在卷可按（見附民卷第19、21頁、本院卷第49頁）
      ；又原告於本件車禍發生前之勞保投保薪資為34,800元，
      亦有被告之勞工保險被保險人投保資料表附卷可憑（見附
      民卷第17頁），則原告24日工作薪資應為27,840元【計算
      式：34,800元×（24/30）日＝27,840元】，故原告請求被
      告賠償24日無法工作之損失27,840元，為有理由，亦應予
      准許。
　　㈢精神慰撫金部分：
      按慰撫金之賠償須以人格權遭遇侵害，使精神上受有痛苦
      為必要，其核給之標準固與財產上損害之計算不同，然非
      不可斟酌雙方身份資力與加害程度，及其他各種情形核定
      相當之數額（最高法院51年台上字第223 號民事裁判要旨
      參照）。查原告為大專畢業，畢業後迄今均從事品管工作
      ，擔任品管課長，目前每月實際領取薪資42,000元（件本
      院卷第49頁薪資證明），名下有一筆不動產，目前與女兒
      同住，需扶養女兒，每月給付生活費1萬元；被告則為高
      職畢業，職業為工廠作業員，家庭經濟狀況貧寒，名下無
      不動產等節，業據原告於本院審理中陳明在卷，並有警詢
      筆錄（見偵卷第21頁）、稅務電子閘門財產及所得調件明
      細表附卷可按。是本院審酌兩造之身分、地位、經濟能力
      及原告之傷勢並非至為嚴重等一切情狀，認原告請求被告
      賠償精神慰撫金36,000元，尚屬適當，應予准許。
    ㈣綜上，原告得請求被告賠償之金額合計為67,860元【計算
      式：4,020＋27,840＋36,000＝67,860】。
　四、再按強制汽車責任保險法第32條規定：「保險人依本法規
      定所為之保險給付，視為被保險人損害賠償金額之一部分
      ；被保險人受賠償請求時，得扣除之」。本件原告自陳其
      因本件車禍已領取強制汽車責任險之保險給付31,700元，
      有其提出之大里郵局郵政存簿儲金簿封面及內頁交易明細
      在卷可稽（見本院卷第51頁），依前揭說明，此金額即視
      為損害賠償之一部，自應從原告得請求被告賠償金額予以
      扣除，故原告尚得向被告請求賠償之金額為36,160元（67
      ,860－31,700＝36,160元）。　　　
　五、末按給付無確定期限者，債務人於債權人得請求給付時，
      經其催告而未為給付，自受催告時起，負遲延責任。其經
      債權人起訴而送達訴狀，或依督促程序送達支付命令，或
      為其他相類之行為者，與催告有同一之效力；遲延之債務
      ，以支付金錢為標的者，債權人得請求依法定利率計算之
      遲延利息。但約定利率較高者，仍從其約定利率；應付利
      息之債務，其利率未經約定，亦無法律可據者，週年利率
      為百分之5，民法第229條第2項、第233條第1項及第203條
      分別定有明文。本件原告對被告之侵權行為債權，核屬無
      確定期限之給付，既經原告提起本件訴訟，且起訴狀繕本
      業於110年1月12日送達被告，有送達證書在卷可憑（見附
      民卷第31頁），被告迄未給付，當負遲延責任。是原告請
      求被告自起訴狀繕本送達翌日即110年1月13日起至清償日
      止，按週年利率百分之5計算之利息，亦屬有據。
  六、綜上所述，原告依侵權行為之法律關係，請求被告給付36
      ,160元，及自110年1月13日起至清償日止，按週年利率百
      分之5計算之利息，為有理由，應予准許。
　七、本判決係適用小額程序所為被告敗訴之判決，依民事訴訟
      法第436條之20規定，應依職權宣告假執行。
  八、本件係原告提起刑事附帶民事訴訟，經本院刑事庭依刑事
      訴訟法第504條第1項規定裁定移送前來，依同條第2項之
      規定，免納裁判費，且在本院民事庭審理期間，並未產生
      其他訴訟費用，故不生訴訟費用負擔問題，併予敘明。　
中　　華　　民　　國　　111 　年　　3 　　月　　18　　日
                  臺中簡易庭    法  官  林筱涵
以上為正本係照原本作成。
如不服本判決，應於送達後二十日內，以判決違背法令為理由，
向本院提出上訴狀並表明上訴理由（上訴理由應表明一、原判決
所違背之法令及其具體內容；二、依訴訟資料可認為原判決有違
背法令之具體事實），如於本判決宣示後送達前提起上訴者，應
於判決送達後廿日內補提上訴理由書（須附繕本）。
中　　華　　民　　國　　111 　年　　3 　　月　　18　　日
                                書記官  張峻偉